【裁判字號】    96,訴,211
【裁判日期】    970619
【裁判案由】    損害賠償
【裁判全文】
臺灣基隆地方法院民事判決               96年度訴字第211號
原      告  丙○○
訴訟代理人  乙○○
被      告  甲○○
上列當事人間因被告過失傷害案件，經原告提起刑事附帶民事訴
訟，請求損害賠償事件，經本院刑事庭以96年度基交簡附民字第
1號裁定移送前來，本院於97年6月5日言詞辯論終結，判決如下
：
    主  文
被告應給付原告新臺幣壹拾肆萬壹仟壹佰肆拾伍元，及自民國九
十六年一月十六日起至清償日止，按週年利率百分之五計算之利
息。
原告其餘之訴駁回。
訴訟費用由被告負擔百分之十五，餘由原告負擔。
本判決第一項所命給付，得假執行。但被告以新台幣壹拾肆萬壹
仟壹佰肆拾伍元為原告預供擔保後得免為假執行。
原告其餘假執行之聲請駁回。
    事實及理由
一、原告原起訴請求被告應給付新台幣（以下同）111萬5,160元
    本息，嗣變更請求被告應給付96萬5,290元，核屬請求之基
    礎事實同一，且減縮應受判決事項之聲明，依民事訴訟法第
    255條第1項第2、3款之規定，為合法訴之變更，應予准許，
    合先敘明。
二、原告主張：被告於民國（下同）95年9月25日下午5時50分許
    ，駕駛車牌號碼3370-EW號小客車由西往東行經基隆市○○
    ○路277號前路段時疏未注意車前狀況，致撞擊正穿越道路
    之原告，使原告人車倒地並受有左橈尺骨開放性骨折、左髖
    處挫傷之傷害。被告之過失犯行，業經臺灣基隆地方法院檢
    察署檢察官以95年度偵字4904號聲請簡易判決處刑，而原告
    因此傷害支付看護費用12萬元、就醫復健車資5,290元，另
    受有勞動能力損失24萬元及精神上之損害賠償60萬元，爰依
    民法第184條第1項前段、第193條、第195條之規定，提起本
    訴等語。並聲明：(一)被告應給付原告96萬5,290元及自刑事
    附帶民事訴訟起訴狀繕本送達翌日起算之法定遲延利息。(二)
    願供擔保請准宣告假執行。
三、被告則以：原告請求之慰撫金過高等語。並聲明：(一)原告之
    訴及其假執行之聲請均駁回。(二)如受不利判決，願供擔保請
    准宣告免為假執行。
四、兩造不爭執之事項（見本院卷103、131、22、27、65頁）：
  (一)被告於95年9月25日下午5時50分許，駕駛車牌號碼3370-EW
    號小客車由西往東行經基隆市○○○路277號前路段時疏未
    注意車前狀況，致撞擊正穿越道路之原告，使原告人車倒地
    並受有左橈尺骨開放性骨折、左髖處挫傷之傷害。
  (二)兩造就上開車禍之過失比例各半。
  (三)原告因前開傷害受有支付看護費用3萬7,000元之損害。
  (四)原告因前開傷害受有就醫復健車資5,290元。
  (五)原告因前開傷害受有勞動能力之損失6萬元。
  (六)上開車禍發生後，被告曾匯款1萬元予原告，原告同意於本
    院認定賠償數額中扣除。
五、本件兩造爭點厥為：原告因前開車禍所受精神上之損害賠償
    數額為何（見本院卷131頁）？按不法侵害他人之人格權，
    被害人受有非財產上損害，請求加害人賠償相當金額之慰撫
    金時，法院對於慰撫金之量定，應斟酌實際加害情形、所造
    成之影響、被害人痛苦之程度、兩造之身分地位經濟情形及
    其他各種狀況，以核定相當之數額（最高法院47年台上字第
    12 21號、51年台上字第223號判例意旨參照）。本院審酌原
    告因本件車禍受有左橈尺骨開放性骨折、左髖處挫傷之傷害
    ，於95年9月25日急診入院接受開刀復位、鋼釘、鋼板內固
    定手術，95年10月2日出院，95年10月4日、95年10月9日門
    診追蹤共2次，95年11月13日入院接受左臀腫塊切除手術，
    95年11月17日出院，95年11月20日、95年11月27日、95年12
    月4日門診追蹤共3次（見本院卷105頁），該傷勢使原告前3
    個月喪失勞動能力，自第4個月起至第6個月止會減少約3分
    之1勞動力（見本院卷113頁），原告之身體、精神所受之痛
    苦，及原告現年71歲（26年3月18日生）、為水泥工雜工、
    月薪1萬元（見本院卷102頁），被告58年3月8日生現年39歲
    （58年3月8日生，見本院卷7頁）、名下有不動產1筆、從事
    汽車修理、月薪約2萬元、學歷國中（見本院卷96頁）等兩
    造之身分、地位等情狀，認原告請求60萬元，尚嫌過高，應
    予核減為20萬元，方屬公允；至逾此數額之請求，為無理由
    ，不應准許。
六、次按損害之發生或擴大，被害人與有過失者，法院得減輕賠
    償金額，或免除之，民法第217條第1項亦有明文。本件車禍
    兩造均有過失，兩造就本件車禍發生所應負擔之責任各為2
    分之1，為兩造所不爭，已如前述，依民法第217條第1項過
    失相抵之法則，應減輕被告損害賠償責任2分之1。是被告應
    負擔之損害為看護費用3萬7,000元、車資5,290元、原告勞
    動能力損失6萬元及精神慰撫金20萬元的2分之1為15萬1,145
    元【其計算式為：（37000+5290+60000+200000）÷2=15114
    5】。
七、末以，上開車禍發生後，被告曾匯款1萬元予原告，原告同
    意於本院認定賠償金額中扣除，為兩造所不爭，如前所述，
    是扣除被告業已支付之1萬元，被告就本件車禍之損害仍應
    給付原告14萬1,145元（其計算式為：000000-00000=141145
    ）。從而，原告本於侵權行為之法則，請求被告給付14萬1,
    145元，及自附帶民事起訴狀繕本送達翌日即96年1月16日（
    見本院附民卷14頁）起至清償日止，按年息百分之5計算之
    利息，洵屬有據，應予准許，至其逾此範圍之請求，則屬無
    據，不應准許。
八、本判決原告勝訴部分所命給付之金額未逾50萬元，依民事訴
    訟法第389條第1項第5款之規定，應依職權宣告假執行；被
    告就此敗訴部分陳明願供擔保，聲請宣告免為假執行，經核
    無不合，爰酌定相當之擔保金額宣告之。至原告其餘假執行
    之聲請，因訴之駁回而失所附麗，不應准許。
九、至兩造其餘之攻擊或防禦方法，及未經援用之證據，經本院
    斟酌後，認為均不足以影響本判決之結果，自無逐一詳予論
    駁之必要，併此敘明。
結論，本件原告之訴為一部有理由，一部無理由，爰判決如主文
。
中    華    民    國    97    年    6     月    19    日
                  民事庭法  官  李媛媛
以上正本係照原本作成。
對於本件判決如有不服，應於收受送達後20日內向本院提出上訴
書狀，敘述上訴之理由，上訴於臺灣高等法院，並按他造當事人
之人數附具繕本。
中    華    民    國    97    年    6     月    19    日
                        書記官  黃錫煒


司法院資訊處製作；財團法人民間司法改革基金會備份。
